臺灣高等法院臺南分院刑事裁定　　　　　100年度抗字第180號
抗　告　人　臺灣臺南地方法院檢察署檢察官
受 刑 人即
聲明異議人　梁克強
上列抗告人因受刑人聲明異議案件，不服中華民國100年4月19日
臺灣臺南地方法院裁定（100年度聲字第285號）提起抗告，本院
裁定如下：
    主  文
抗告駁回。
    理  由
一、抗告意旨如附件抗告書所載。
二、查本件聲明異議人梁克強，以其前於民國85年12間因犯動產
    擔保交易法案件，原經法院判處有期徒刑5月確定，嗣經非
    常上訴，由最高法院於91年9月4日以91年度台非字第246號
    撤銷原判決，改判有期徒刑4月確定，嗣由臺灣臺南地方法
    院檢察署（下稱臺南地檢署）檢察官簽發91年度執更戊字第
    1284號執行指揮書執行，並與其他案件合併執行有期徒刑16
    年9月22日及罰金新臺幣（下同）12萬元，現於法務部矯正
    署臺南監獄執行中。按所謂執行完畢，如為二以上有期徒刑
    併執行者，依刑法第79條第1項、第79條之1第1項及第3項等
    規定，其假釋所定最低應執行之期間應合併計算之，其所餘
    刑期亦應合併計算，必於該期間內未經撤銷假釋，其未執行
    之刑，始以已執行論，亦有與聲明異議人相關之最高法院91
    年度台非字第25號判決可資參照。查聲明異議人所犯上開動
    產擔保交易法案件，既與其他案件合併執行，且迄今仍在執
    行中，依前揭最高法院判決意旨，本案動產擔保交易案件應
    認尚未執行完畢。又動產擔保交易法第38條既已於民國96年
    修法廢除，即應註銷前開執行指揮書，始為適法，而提出本
    件聲明異議。原審審理結果，認聲明異議人之聲請為有理由
    ，裁定「臺灣臺南地方法院檢察署檢察官民國91年9月30日
    91年執更戊字第1284號執行指揮書應予撤銷」。
三、按86年11月26日修正公布刑法第79條之1第1項、第5項分別
    規定：「二以上徒刑併執行者，第77條所定最低應執行之期
    間，合併計算之」、「經撤銷假釋執行殘餘刑期者，無期徒
    刑於執行滿25年，有期徒刑於全部執行完畢後，再接續執行
    他刑，第一項有關合併計算執行期間之規定不適用之」。即
    二以上徒刑合併執行者，刑法第77條所定「得許假釋」最低
    應執行之期間，合併計算之規定，其中執行撤銷假釋殘餘刑
    期部分，不適用之；易言之，即該殘餘刑期應先執行完畢，
    再接續執行他刑。又「依第79條之1第1項規定合併計算執行
    期間而假釋者，第79條第1項規定之期間，亦合併計算之。
    」、「在有期徒刑所餘刑期內未經撤銷假釋者，其未執行之
    刑，以已執行論」，亦為刑法第79條之1第3項、第79條第1
    項前段所明定。依上開說明，則除併執行撤銷假釋之殘餘刑
    期外，其他二以上有期徒刑併執行之情形，倘經假釋出獄，
    其報請許可假釋所須最低應執行之期間，既應合併計算，且
    假釋後應經過之所餘刑期即假釋期滿之期間，亦應合併計算
    之，其期間即無從區分。從而，不論假釋出獄前所執行之期
    間是否已逾其中一罪之刑期，亦不論嗣後其假釋有無被撤銷
    ，在假釋期滿之期間內，均應認為尚未執行完畢。
四、另按刑法施行法第7條之1第2項規定：「因撤銷假釋執行殘
    餘刑期，其撤銷之原因事實發生在86年刑法第79條之1修正
    施行前者，依修正前之刑法第79條之1規定合併計算其殘餘
    刑期與他刑應執行期間。但其原因事實行為終了或犯罪結果
    之發生在86 年刑法第77條修正施行後者，不在此限。」，
    則因撤銷假釋執行殘餘刑期，如撤銷之原因事實發生在86年
    11月26日修正公布刑法第79條之1施行前，而無但書所定情
    形者，仍應適用修正前即83年1月28日增訂公布刑法第79條
    之1規定，即仍合併計算其殘餘刑期與他刑報請許可假釋所
    須最低應執行之期間及假釋期滿之期間（最高法院97年度台
    非字第336號、99年度台非字第232號判決意旨可資參照）。
    復按行刑累進處遇條例施行細則第15條第1項規定：「對有
    二以上刑期之受刑人，應本分別執行合併計算之原則，由指
    揮執行之檢察官於執行指揮書上註明合併計算之刑期，以定
    其責任分數。」依該規定，有二以上刑期之受刑人，其刑期
    既合併計算，以定其責任分數，則依行刑累進處遇條例第28
    條之1第1項，就該責任分數計算所得縮短應執行之刑期，自
    亦合併計算。又「經縮短應執行之刑期者，其累進處遇及假
    釋，應依其縮短後之刑期計算」，「受刑人經縮短刑期執行
    期滿釋放時，由典獄長將受刑人實際服刑執行完畢日期，函
    知指揮執行之檢察官」，該條第3、4項分別定有明文。足見
    有二以上刑期之受刑人，雖應分別執行，但由上開合併計算
    刑期、合併計算所得縮短應執行之刑期、累進處遇及假釋依
    縮短後之刑期計算、縮短刑期執行期滿為實際服刑執行完畢
    日期觀之，實無從區分各項刑期執行完畢之日期，而應待全
    部刑期執行完畢，始能認為各項刑期已執行完畢（最高法院
    98年台上字第2444號判決、98年度台抗字第358號裁定均可
    資參照）。再按於二以上有期徒刑併執行之情形，倘經假釋
    出獄，其報請許可假釋所須最低應執行之期間，既應合併計
    算，則不論假釋出獄前所執行之期間是否已逾其中一罪之刑
    期，亦不論嗣後其假釋有無被撤銷，在假釋期滿前，應認為
    尚未執行完畢。又受刑人所犯編號1至4所示之罪，與附表編
    號5至8之罪既係接續執行。茲受刑人仍在監執行，嗣後能否
    假釋，尚屬未定，倘其經許可假釋，依上揭說明，計算假釋
    所須最低應執行之期間，應八罪合併計算，則附表編號1至4
    等四罪所定應執行之刑，即難認已經執行完畢（最高法院97
    年度台抗字第722號裁定、98年度台抗字第508號裁定均可資
    參照）。又按二以上裁判各宣告之有期徒刑接續執行時，依
    最高法院近年來之見解，須待合併計算之刑期執行完畢，始
    可認為各項刑期已執行完畢。受刑人所犯如附表所示之施用
    毒品等3罪，與另應執行有期徒刑11年8月之另2罪既係接續
    執行，其合併計算之刑期尚未執行完畢，則其中如附表所示
    施用毒品等3罪即難認已經先予執行完畢（最高法院98年度
    台抗字第611號裁定可資參照）。
五、查抗告人前有多次犯行，經法院分別判決及執行，茲說明如
    下：
  (一)抗告人前(甲)因犯妨害風化、恐嚇、殺人未遂、偽造文書等案
    件，經法院分別判處有期徒刑5年4月、1年2月、5年6月、4
    月確定，並經本院就上開4罪以83年度聲字第273號裁定應執
    行有期徒刑10年8月確定，次因詐欺案件，經法院判處罰金
    銀元4千元（易服勞役為133日）確定，復因恐嚇案件，經法
    院判處有期徒刑1年6月確定；而上開(甲)之各罪接續執行，於
    85年5月21日因縮短刑期假釋出監。(乙)於85年10月至同年12
    月之假釋期間內再犯本案之違反動產擔保交易法案件，經臺
    灣臺南地方法院以86年度易字第1318號判處有期徒刑5月，
    再經本院以86年度上易字第1841號駁回上訴確定，嗣經最高
    法院以91年台非字第246號將原判決及第一審判決均撤銷，
    改判有期徒刑4月確定，而上開假釋亦因而遭撤銷。(丙)又因
    犯槍砲彈藥刀械管制條例、偽造文書、妨害性自主、竊盜等
    案件，經法院分別判處有期徒刑3年4月併科罰金12萬元、4
    月、6年、9月，再經臺灣雲林地方法院以97年度聲減字第32
    號裁定應執行有期徒刑8年10月及併科罰金12萬元確定。而
    上開(甲)之罪經撤銷假釋後之殘餘刑期7年7月22日，由臺南地
    檢署檢察官以87年度執更字第310號執行指揮書執行，刑期
    起算日期為87年3月10日，執行期滿日為94年10月31日；上
    開(乙)罪之有期徒刑4月，經臺南地檢署檢察官以91年度執更
    戊字第1284號執行指揮書接續執行，刑期起算日期為94年11
    月1日，執行期滿日為95年2月27日；上開(丙)罪應執行有期徒
    刑8年10月及併科罰金12萬元，由臺南地檢署檢察官以97年
    度執助己字第678號、678之1號執行指揮書接續執行，刑期
    起算日期為95年2月28日，預定執行期滿日為104年5月9日。
    又上開(甲)、(乙)、(丙)之罪經接續執行至100年3月止，業已累進
    縮刑328日等情，有前揭本院83年度聲字第273號及臺灣雲林
    地方法院97年度聲減字第32號裁定各1份、臺灣臺南監獄報
    請撤銷假釋報告表1份、前開執行指揮書各1份、臺灣高等法
    院被告前案紀錄表1份、法務部矯正署臺南監獄受刑人縮短
    刑期總表1份在卷可按。
  (二)查抗告人所犯之(甲)罪，其撤銷假釋之原因事實係發生於85年
    10月至同年12月間（即(乙)罪之犯罪時點），其撤銷之原因事
    實即發生在86年11月26日修正公布刑法第79條之1施行前，
    且無但書所定情形，揆諸前揭說明，應適用修正前即83年1
    月28日增訂公布之刑法第79條之1規定，合併計算其殘餘刑
    期與他刑報請許可假釋所須最低應執行之期間及假釋期滿之
    期間。又上開(甲)、(乙)、(丙)之罪自87年3月10日起接續執行迄
    今，預計至104年5月9日止始為執行期滿，且本案抗告人現
    仍在監執行，若其嗣後經許可假釋，雖上開刑期應分別執行
    ，但計算假釋所須最低應執行之期間即應合併計算，是依前
    揭最高法院判例、判決及裁定意旨，前述(乙)之罪既與上開(甲)
    、(丙)之罪接續執行，其合併計算之刑期即尚未執行完畢，實
    無從區分各項刑期執行完畢之日期，而應待全部刑期執行完
    畢，始能認為各項刑期已執行完畢。從而，前開(乙)之罪即難
    認業已執行完畢。
六、按處罰或保安處分之裁判確定後，未執行或執行未完畢，而
    法律有變更，不處罰其行為或不施以保安處分者，免其刑或
    保安處分之執行，刑法第2條第3項定有明文。又動產擔保交
    易法第38條至第41條之條文，業經立法院予以刪除，復經總
    統於96年7月11日以華總一義字第09600088561號令公布，並
    依該法第43條第2項之規定自公布日施行，即於96年7月13日
    生效。查抗告人所犯前開(乙)之罪，係違犯動產擔保交易法第
    38條之罪，並於91年9月4日判決確定，而該法第38條條文既
    於其判決確定後業經刪除，已無刑事處罰之規定，則依前揭
    規定，此部分行為既因法律變更，不予處罰，又依前揭說明
    ，前開(乙)之罪尚未執行完畢，自應免其刑之執行，始為適法
    。原審審理結果，認聲明異議之聲請，為屬有據，而裁定「
    臺灣臺南地方法院檢察署檢察官民國91年9月30日91年執更
    戊字第1284號執行指揮書應予撤銷」。
七、本院經核，原裁定於法並無不合。檢察官抗告意旨，仍執陳
    詞以為上開(乙)罪之有期徒刑4月，業經臺南地檢署檢察官以
    91年度執更戊字第1284號執行指揮書接續執行，刑期起算日
    期為94年11月1日，執行期滿日為95年2月27日，已執行完畢
    云云，核屬誤解上開規定，其抗告為無理由，應予駁回。
八、據上論斷，應依刑事訴訟法第412條，裁定如主文。
中    華    民    國   100    年    6     月    17    日
                  刑事第一庭    審判長法  官  茆臺雲
                                      法  官  蔡長林
                                      法  官  王明宏
以上正本證明與原本無異。
不得再抗告。
                                      書記官  林佳瑩
中    華    民    國   100    年    6     月    20    日